臺灣新北地方法院民事判決
                                     109年度訴字第2820號
原      告  簡文彬  

            李昱蓁  

被      告  王怡婷  
訴訟代理人  王淑琍律師                  
上列當事人間請求侵權行為損害賠償事件，原告提起刑事附帶民
事訴訟(108年度附民字第531號)，經本院刑事庭移送前來，本院
於民國110年11月22日言詞辯論終結，判決如下：
    主  文
被告應給付原告丙○○新臺幣壹佰參拾陸萬元、原告乙○○新臺
幣壹佰貳拾萬元，及自民國一百零八年九月二十六日起至清償日
止，按年息百分之五計算之利息。
原告其餘之訴駁回。
訴訟費用由被告負擔五分之四，餘由原告負擔。
本判決第一項於原告丙○○、乙○○以新臺幣肆拾伍萬元、肆拾
萬元分別為被告供擔保後，得免為假執行。但被告如以新臺幣壹
佰參拾陸萬元、壹佰貳拾萬元分別為原告丙○○、乙○○預供擔
保，得免為假執行。
原告其餘假執行之聲請駁回。
    事實及理由
一、原告主張：
    被告甲○○為成年人，其明知4-甲氧基安非他命(下稱PMA)為
    毒品危害防制條例第2條第2項第2款所列管之第二級毒品，
    且經行政院衛生福利部(下稱衛福部)公告屬藥事法規範之禁
    藥，且Mephedrone(4-甲基甲基卡西酮)、Ketamine(愷他命)
    、Nimetazepam(硝甲西泮)亦為毒品危害防制條例第2條第2
    項第3款所規範之第三級毒品，均不得任意轉讓，竟基於轉
    讓上開禁藥及第三級毒品之犯意，於民國107年11月26日18
    時許，在被告位於新北市○○區○○○路00號3樓C室之租屋處內
    ，無償轉讓上開第二、三級毒品予原告2人之子即被害人簡○
    安(92年2月生，真實姓名年籍詳卷，事發時為未滿18歲之未
    成年人)，由簡○安以熱水沖泡、摻入香菸等方式施用。而被
    告明知簡○安於該日已持續混用毒品，客觀上足以預見簡○安
    可能因連續施用多重混合來路不明之毒品，極易導致生命、
    身體健康遭到重大危害，況簡○安於斯時已出現語無倫次、
    步態不穩、體溫升高等異常反應，被告應本危險前行為之保
    證人地位，立即將簡○安送醫，而其智識程度及當時所處之
    情形，並無不能注意之情事，竟疏未注意，未立即將簡○安
    送醫急救，僅將一顆不明藥丸塞入簡○安口中(但簡○安並未
    吞服)後即逕自入睡。嗣被告於翌日中午睡醒後，發現簡○安
    因施用毒品中毒而出現臉部朝下趴臥在床，嘴、鼻處皆有血
    跡，叫喚全無反應後，竟仍未將簡○安送醫急救，而係先其
    租屋處內與毒品有關之物品均以衛生紙包覆並丟入馬桶沖走
    後，始打電話通知急救人員，致簡○安因過量吸食第二級毒
    品PMA，並混合施用上開第三級毒品，而因混多種藥物中毒
    致休克死亡。爰依侵權行為法律關係，請求被告給付原告丙
    ○○因而支出之喪葬費新臺幣(下同)20萬元、精神慰撫金150
    萬元；原告乙○○精神慰撫金150萬元等語。並聲明：(一)被
    告應給付原告丙○○170萬元及原告乙○○150萬元整，及自起訴
    狀繕本送達翌日起至清償日止，按年息百分之5計算之利息
    。(二)原告等願供擔保請准宣告假執行。
二、被告則以：
    被告雖曾於107年11月27日、28日警詢時為不利於己之陳述
    ，然其於警詢之供述應無證據能力，且被告嗣於偵查、審判
    程序均否認有轉讓第二、三級毒品之犯行。然被告於事發後
    所採檢之尿液僅驗出Ketamine類及一粒眠之陽性反應，並無
    Mephedrone(4-甲基甲基卡西酮)、PMA等其他第二級毒品，
    是難認簡○安當日所施用之毒品均係被告所提供。另依法務
    部法醫研究所(107)醫鑑字第1071102816號解剖報告書暨鑑
    定報告書所載，簡○安血液內固檢出多種中樞神經興奮劑、
    麻醉藥物、鎮靜安眠藥等，然其中Mephedrone濃度1.439ug/
    ml，已達可致死之濃度，自不能排除簡○安自行長期、大量
    施用Mephedrone為其致死主要因子之事實。是簡○安持續施
    用達到足以致命份量之Mephedrone及濫用各類藥物，係其自
    主之任意行為，非被告所誘發或介入，被告對簡○安之死亡
    結果無任何預見可能性。故被告並無過失致簡○安死亡之情
    事，自無賠償之義務，縱認被告或有過失責任，原告2人請
    求被告賠償之精神慰撫金亦屬過高。且簡○安對其自己濫用
    藥物致死之行為應承擔絕大部分之責任，亦應依與有過失之
    規定減輕被告之賠償責任等語。並聲明：(一)請將原告之訴
    駁回。(二)如受不利判決，願供擔保，請准免為假執行。
三、本院之判斷：
(一)被告為成年人，明知PMA、PMMA(對-甲氧基甲基安非他命，
    於106年1月5日經行政院以院臺衛字第1050050576號公告品
    項修正為甲氧基甲基安非他命(Methoxymethamphetamine、M
    MA)，包括2-Methoxymethamphetamine《2-MMA》、3-Methoxym
    ethamphetamine《3-MMA》、4-Methoxymethamphetamine《4-MM
    A》等三種位置異購物，下稱MMA)為毒品危害防制條例第2條
    第2項第2款所列管之第二級毒品，且均衛福部公告屬藥事法
    第22條第1項第1款所列之禁藥；Mephedrone(4-甲基甲基卡
    西酮)、Nimetazepam(硝甲西泮，俗稱一粒眠)、Ketamine(
    愷他命)為毒品危害防制條例第2條第2項第3款所列管之第三
    級毒品，且均經衛福部公告屬藥事法第20條第1款所列未經
    核准擅自製造之偽藥，未經許可，均不得持有、轉讓，且其
    明知簡○安為未滿18歲之未成年人，雖無導致簡○安發生死亡
    結果之故意或預見，然客觀上並無不能預見提供混合施用毒
    品過量，將造成死亡結果之可能，竟基於轉讓禁藥PMA、MMA
    及偽藥4-甲基甲基卡西酮、硝甲西泮及愷他命之犯意，於10
    7年11月26日18時許起至翌日5時許，在其斯時位於新北市○○
    區○○○路00號3樓C室之租屋處內，將不明數量含有PMA、PMMA
    、4-甲基甲基卡西酮、硝甲西泮成分之搖頭丸與彩色小惡魔
    包裝毒咖啡包、愷他命置於桌上，無償提供予簡○安任意取
    用，簡○安即先後以吞服方式服用上開搖頭丸、以熱水沖泡
    方式飲用前開毒咖啡包、以將愷他命粉末捲入香菸，再點燃
    吸食煙霧之方式施用愷他命。於107年11月27日5時許，簡○
    安因施用前開毒品過量，而出現發抖、語無倫次、體溫升高
    等異常反應，向被告表示身體不舒服後，被告身為成年人，
    且有施用毒品之經驗，本應注意混合施用毒品極易導致生命
    、身體健康之重大危害，簡○安又已出現身體不適之反應，
    當立即將簡○安送醫救治，竟僅將不明藥丸塞入簡○安口中(
    未被簡○安吞服吸收)，且於同日6時許，簡○安向其表示體溫
    升高，被告發現簡○安上開症狀並未好轉，卻仍未將簡○安送
    醫救治，僅要簡○安自行沖澡降溫即逕自入睡，直至同日11
    時許，被告睡醒發現叫喚簡○安未獲回應，且簡○安臉部朝下
    趴臥在床，嘴、鼻處有血跡，驚覺有異，便撥打119求救，
    並在等待救護人員到場前，將現場殘留之相關毒品及施用所
    餘之灰燼、包裝袋均丟入馬桶沖走，亦將其與簡○安間所有
    之通訊聯絡對話紀錄刪除，俟救護人員到場後，發現簡○安
    已死亡，雖將其送醫搶救仍未果，經解剖鑑定簡○安係因濫
    用多種藥物，導致中樞神經興奮劑(PMA及MMA、4-甲基甲基
    卡西酮、Ethylhexedrone)、麻醉藥物(愷他命)及鎮靜安眠
    藥(硝甲西泮)作用中毒，最後因混合多重藥物中毒而死亡。
    被告上開行為，經本院刑事庭以10 8年度訴字第840號判決
    後，被告不服提起上訴，嗣經臺灣高等法院(下稱高等法院)
    以109年度上字第3229號刑事判決，將原判決撤銷，改判被
    告成年人對未成年人犯轉讓禁藥致死罪，處有期徒刑7年6月
    等情，有本院108年度訴字第840號(見本院訴字卷一第11頁
    至第22頁)、高等法院109年度上訴字第3229號刑事判決(見
    本院訴字卷二第35頁至第70頁)在卷可參，並經本院依職權
    調取本院108年度訴字第840號全卷核閱無訛。
(二)被告是否具保證人地位？其未將簡○安及時送醫，致簡○安死
    亡，是否應負侵權行為損害賠償責任？
  1.按因故意或過失，不法侵害他人之權利者，負損害賠償責任
    ，民法第184條第1項前段定有明文。又所謂過失係指行為人
    雖非故意，但按其情節應注意並能注意而不注意，或對於構
    成侵權行為之事實，雖預見其能發生而確信其不發生者而言
    。是過失應具備預見可能性，而所謂能預見，係指依客觀情
    形有可能預見，並非指行為人主觀上確有預見。另所謂相當
    因果關係，係指無此事實，雖必不生此結果，但有此事實，
    按諸一般情形，通常均可能發生此結果者而言(最高法院95
    年度台上字第1959號判決意旨參照)。次按侵權行為損害賠
    償請求權是否成立，首先須就行為人之加害行為是否具有違
    法性為認定，若其行為具有違法性，始就主觀要件為審理。
    又所稱「加害行為」者，係指行為人自己有意識之身體動作
    而言，包括作為及不作為。惟如以不作為構成侵權行為，應
    以行為人具保證人地位而有作為義務為前提。蓋因無作為義
    務之不作為，並不違反義務，即無違法性，如有作為義務，
    竟無作為而致發生損害，即因具違法性而構成侵權行為。而
    所謂「保證人地位」，不以法律明文規定為必要，亦不以危
    險前行為為限，尚包括自願承擔義務、依契約之約定、緊密
    生活共同體、危險共同體、特定危險源監督等，均具有「保
    證人地位」，應負有排除被害人危險之作為義務，如怠於排
    除被害人之危險而未盡作為義務，其不作為之舉自應具有違
    法性而應負侵權行為損害賠償責任。
  2.依證人林為彬於警詢時證稱：107年11月27日3時許，至被告
    上開租屋處後與簡○安上樓，聊天過程中，被告從抽屜中拿
    出2顆不知名藥丸，與簡○安分別1人1顆吞食，接著簡○安詢
    問伊是否要飲用彩色小惡魔包裝的毒品咖啡包，在簡○安堅
    持下伊只喝了一口，過程中簡○安與被告一直都在吸食愷他
    命香菸，隨後簡○安又拿了1包彩色小惡魔包裝的毒品咖啡包
    出來飲用，過不久簡○安開始講話語無倫次，被告從抽屜中
    拿出一些不知名藥丸，1顆自己服用1顆塞入被害人嘴巴，隨
    後簡○安在聊天過程中仍然持續語無倫次，嗣伊表示要回家
    時，簡○安便起身幫我開門，起身時身體一直搖晃，伊於現
    場有看到大約已施用3包彩色小惡魔包裝毒品咖啡包、未拆
    封的有4-5包，約10支愷他命香菸及1盒不知名藥丸，看到簡
    ○安服用4-5支愷他命香菸，1包彩色小惡魔包裝的毒品咖啡
    包、2顆不知名藥丸，被告則是服用4-5支愷他命香菸及1顆
    不知名藥丸等語(見新北地檢署107年度偵字第37594號《下稱
    偵查卷》卷一第54頁正、反面)；於107年11月28日偵查時亦
    證述：伊到現場後過一陣子有看到簡○安吃小藥丸、抽K菸、
    施用咖啡包，簡○安有邀請伊用咖啡包，伊有喝一小口，簡○
    安上述毒品是每隔一小段時間就施用一種，後來簡○安講話
    不太清楚，被告看簡○安怪怪的，有塞一顆藥丸進簡○安嘴巴
    裡，藥丸形狀比較大顆，沒有餵被害人喝水，後因伊喝咖啡
    包頭有點暈覺得不舒服要離開時，簡○安有起身幫伊開門，
    簡○安還能正常走路，只是會晃。伊剛到被告租屋處時，看
    到屋內愷他命都是K菸大概10支，搖頭丸用鐵盒分裝看起來
    蠻多的，咖啡包約6、7包，一開始簡○安自己吃了1顆藥丸，
    抽了4、5根K菸，泡1包咖啡包，後來被告有塞藥丸到簡○安
    嘴裡，簡○安應該是喝了咖啡包之後沒多久開始講話不清楚
    ，伊覺得簡○安在喝咖啡包之前說話都正常等語(見新北地檢
    署107年度相字第1552號相驗卷《下稱相字卷》卷一第140頁至
    第141頁)；於108年5月24日偵查時證稱：我看到被告從麻將
    桌那裡的小盒子裡拿出彩色包裝的咖啡包、丸子，愷他命是
    本來就放在桌上。我有看到簡○安去開麻將桌抽屜，從抽屜
    裡拿出咖啡包沖泡，……，107年11月27日之前伊沒有看過簡○
    安施用毒品咖啡包或吃不明藥丸，或帶不明藥丸在身上等語
    (見偵字卷二第90頁反面、第91頁正、反面)。足見簡○安於
    林為彬於107年11月27日3時許至被告租屋處時，其身體及精
    神狀況並無異常，嗣因其接續施用小藥丸、抽K菸及毒品咖
    啡包，而小藥丸、愷他命及毒品咖啡包原本就放在被告租屋
    處麻將桌上，期間被告亦在場，並有與簡○安對話，且於簡○
    安飲用毒品咖啡包後出現語無倫次之情況時，尚將一顆較大
    顆之不明藥丸塞入簡○安口中。況證人林為彬離開現場時，
    簡○安亦乃可起身，僅身體呈現搖晃之情。是應可認簡○安所
    施用之毒品咖啡包、搖頭丸確係由被告所提供，此亦與被告
    於警詢供述伊有將6包咖啡包(彩色小惡魔包裝)及1包三級毒
    品K他命(約1公克)拿出來與簡○安一起使用等情(見相字卷第
    6頁、第6頁反面)大致相符，故簡○安所施用之毒品咖啡包、
    愷他命及搖頭丸均係被告所提供乙節，應堪認定。
  3.簡○安係因生前濫用多種藥物，導致中樞神經興奮劑(PMA、M
    MA、4-甲基甲基卡西酮、Ethylhexedrone)、麻醉藥物(愷他
    命)及鎮靜安眠藥(硝甲西泮)作用中毒，最後因混合多重藥
    物中毒而死亡等情，有天主教輔仁大學附設醫院急診出院病
    歷摘要、新北地檢署相驗屍體證明書、法務部法醫研究所10
    8年2月14日法醫理字第10700060150號函暨所附解剖報告書
    及鑑定報告書(見相字卷二電子卷宗第159頁至第169頁)可佐
    。而施用過量毒品或混用多種毒品，容易引發身體不適，嚴
    重者可能導致死亡結果，被告為施用毒品之人，自難諉稱不
    知，其保證人地位已然形成，而負有防止簡○安傷亡結果發
    生之義務。被告提供毒品，明知簡○安在施用毒品後，先於1
    07年11月27日5時許，出現語無倫次等異常反應，且簡○安於
    同日6時許又再向被告表示其體溫升高，當可認知極有可能
    係因施用毒品所致而應立即將簡○安送醫，依當時客觀情形
    ，並無不能注意之情事，而未為之，於當日5時許異狀發生
    時，僅將不明藥丸塞入簡○安口中(未進一步確認簡○安是否
    有服用)，同日6時許簡○安再次表示體溫升高時，亦僅要簡○
    安自行沖澡降溫即逕自入睡，遲至同日11時許睡醒發現簡○
    安經叫喚無回應、嘴、鼻處有血跡，始撥打119求救，致簡○
    安未能得到及時救治，終因混合多重藥物中毒而死亡。是被
    告具保證人地位，有防止簡○安死亡結果發生之義務，簡○安
    因施用毒品而出現異常狀況時，被告若能即時將簡○安送醫
    ，或仍有存活之可能性，然被告未即時將簡○安送醫，致其
    因而死亡。被告具有將簡○安送醫急救之法律上防止義務，
    客觀上具有作為之相當性與可能性，被告之不作為與簡○安
    死亡結果間，具有相當因果關係。被告於107年11月27日5時
    及6時許，在發現簡○安有異狀舉動及身體出現不尋常現象時
    ，尚有意識注意到簡○安之狀況且有能力為其為簡單之處置
    ，足見被告未陷於無法撥打電話送醫之程度，而延誤送醫，
    為有過失。
  4.綜上，被告與簡○安一起施用毒品，具保證人地位，被告未
    及時將簡○安送醫之不作為，與簡○安死亡結果間，具有相當
    因果關係，又有意識注意到簡○安之狀況且得打電話送醫而
    未為及時為之，為有過失，應負過失侵權行為損害賠償責任
    。
(三)按不法侵害他人致死者，對於支出醫療及增加生活上需要之
    費用或殯葬費之人，亦應負損害賠償責任；不法侵害他人致
    死者，被害人之父、母、子、女及配偶，雖非財產上之損害
    ，亦得請求賠償相當之金額，民法第192條第1項、第194條
    分別定有明文。經查，原告丙○○主張其為簡○安支付喪葬費
    ，且其與原告乙○○分別為簡○安之父、母，被告不法侵害簡○
    安致死，其等自得依前揭規定請求被告負損害賠償責任。茲
    就原告各項請求分述如下：
  1.原告丙○○請求喪葬費部分：原告丙○○主張其於簡○安死亡後
    ，其為辦理簡○安之喪葬事宜而支付殯葬費用共20萬元，請
    求被告賠償等語，業據其提出新北巿政府殯葬管理處使用設
    施規費繳世昕禮儀服務社之往生奠禮契約服務內容表(康泰
    型)、作旬單、繳款書等件影本為佐，且為被告所不爭執，
    是原告丙○○此部分請求，自應准許。
  2.精神慰撫金部分：
    按慰藉金之賠償須以人格權遭遇侵害，使精神上受有痛苦為
    必要，其核給之標準固與財產上損害之計算不同，然非不可
    斟酌雙方身分資力與加害程度，及其他各種情形核定相當之
    數額(最高法院47年台上字第1221號、51年台上字第223號判
    決意旨參照)。本件原告丙○○、乙○○分別為簡○安之父、母等
    情，有簡○安之全戶戶籍資料查詢結果影本(見相字卷一第13
    2頁)在卷可參，則原告因系爭被告上開行為而喪女之慟，精
    神上所受痛苦，不言可喻，原告請求精神慰撫金，自屬有據
    。而原告2人均為國中畢業，一同在巿場擺攤為業，收入不
    固定；被告則為高中肄業，現無業在家照顧生病之祖母等情
    ，業據兩造陳明在卷(見本院訴字卷一第53頁、卷二第90頁)
    。另兩造之109年度各類所得及財產狀況，亦經本院依職權
    調取稅務電子閘門財產所得調件明細表附於限閱卷內可參。
    本院審酌兩造之年齡、教育程度、經濟能力等情狀，認原告
    2人分別請求被告賠償非財產上之損害(精神慰撫金)150萬元
    ，應屬適當。
(四)民法第217條第1項規定：「損害之發生或擴大，被害人與有
    過失者，法院得減輕賠償金額，或免除之。」，此項規定之
    目的，在謀求加害人與被害人間之公平，故在裁判上法院得
    以職權減輕或免除之(最高法院85年台上第1756號判例意旨
    參照)。又原告係基於其與簡○安之身分法益(親子關係)被侵
    害而得請求殯葬費用、精神慰撫金，其權利既係基於侵害行
    為之整體要件而發生，且其權利源自於直接被害人而來，應
    負擔直接被害人之過失，就公平性原則而論，仍應有適用民
    法第217條過失相抵規定之餘地(最高法院73年台再字第182
    號判決意旨參照)。被告因過失導致簡○安死亡，而應負過失
    責任，業如前述，惟簡○安明知毒品仍自願與被告一起施用
    ，並無償使用被告放置在上開租屋處內之毒品，堪認簡○安
    其死亡損害之發生亦與有過失。審酌本件被告與簡○安之年
    紀、侵權行為發生原因之輕重結果、過失情節、程度等一切
    情狀，認簡○安就本件損害之發生應負百分之20之過失責任
    ，應減輕被告應負賠償金額百分之20，則被告對原告丙○○應
    負擔之損害賠償金額應為136萬元(計算式：20萬元+150萬元
    x80%=136萬元)；對原告乙○○120萬元(計算式：150萬元x80%
    =120萬元)。
四、按給付有確定期限者，債務人自期限屆滿時起，負遲延責任
    。給付無確定期限者，債務人於債權人得請求給付時，經其
    催告而未為給付，自受催告時起，負遲延責任。其經債權人
    起訴而送達訴狀，或依督促程序送達支付命令，或為其他相
    類之行為者，與催告有同一之效力。前項催告定有期限者，
    債務人自期限屆滿時起負遲延責任。又應付利息之債務，其
    利率未經約定，亦無法律可據者，週年利率為5%。民法第22
    9條、第203條分別定有明文。又本件刑事附帶民事起訴狀繕
    本於108年9月25日送達被告(見本院附民卷第23頁)，則原告
    請求自被告收受刑事附帶民事起訴狀繕本送達翌日(即108年
    9月26日)起至清償日止按年利率百分之5計算之利息，亦屬
    有據。
五、綜上所述，原告依侵權行之法律關係，請求被告給付原告丙
    ○○136萬元、原告乙○○120萬元，及自收受刑事附帶民事起訴
    狀繕本之翌日(即108年9月26日)起，至清償日止，按年息百
    分之5計算之利息，為有理由，應予准許。逾此部之請求為
    無理由，應予駁回。
五、兩造均陳明願供擔保，聲請宣告假執行或免為假執行，經核
    原告勝訴部分，均無不合，爰酌定相當之擔保金額宣告之。
    逾此範圍之請求，其假執行之聲請亦失所附麗，應併予駁回
    。
六、本件事證已臻明確，兩造其餘之攻擊或防禦方法及所用之證
    據，經本院斟酌後，認為均不足以影響本判決之結果，爰不
    逐一論列，附此敘明。
七、訴訟費用負擔之依據：民事訴訟法第79條。
中　　華　　民　　國　 110　　年　　12　　月　　10　　日
                  民事第六庭  法　官　莊惠真
以上正本係照原本作成
如對本判決上訴，須於判決送達後20日內向本院提出上訴狀。如
委任律師提起上訴者，應一併繳納上訴審裁判費。
中　　華　　民　　國　　110 　年　　12　　月　　10　　日
                              書記官  但育緗